臺灣高等法院臺南分院刑事裁定
111年度聲字第847號
聲請人  胡元菘
                
              
上列聲請人因槍砲彈藥刀械管制條例案件，聲請發還扣押物，本
院裁定如下：
    主  文
本院111年度上訴字第187號槍砲彈藥刀械管制條例案件，臺南市
政府警察局刑事警察大隊於民國109年3月30日扣押如附表一編號
10、11所示行動電話2支，發還聲請人胡元菘。
    理  由
一、聲請意旨略以：聲請人胡元菘前因涉嫌違反槍砲彈藥刀械管
    制條例案件，遭承辦員警搜索，並扣押聲請人之私人財物乙
    批，惟前開聲請案件，業經臺灣臺南地方法院（下稱臺南地
    院）以109年度重訴字第9號諭知聲請人無罪之判決，檢察官
    未提起上訴，全案關於聲請人部分歸於確定。其他同案被告
    部分，經提起上訴後，由本院審理中。前開自聲請人扣得之
    私人財物，既非供犯罪所用之物，且無其他依法應予扣押之
    事由，請准予發還等語。
二、按扣押物若無留存之必要者，不待案件終結，應以法院之裁
    定或檢察官命令發還之。扣押物未經諭知沒收者，應即發還
    。但上訴期間內或上訴中遇有必要情形，得繼續扣押之。刑
    事訴訟法第142條第1項前段、第317條分別定有明文。所謂
    上訴期間內或上訴中遇有必要情形，得繼續扣押之，必以該
    扣押物仍符合刑事訴訟法第133條第1項或第2項規定之「可
    為證據或得沒收之物」、「為保全追徵，必要時得酌量扣押
    犯罪嫌疑人、被告或第三人之財產」之情形，始為合法，如
    依原判決之本旨及上訴理由，該扣押物不具有與事實之認定
    具有關聯性之證據價值，亦非有再予宣告沒收之可能，即均
    非有繼續扣押之必要（最高法院106年度台抗字第233號裁定
    參照）。　
三、經查：
　㈠聲請人與同案被告林天佑、王佑鑫被訴共同涉犯109年6月10
    日修正前槍砲彈藥刀械管制條例第8條第1項未經許可製造、
    販賣可發射子彈具有殺傷力改造手槍罪及同條例第12條第1
    項未經許可販賣子彈罪。同案被告林天佑、王佑鑫經臺南地
    院110年11月5日109年度重訴字第9號判處罪刑，聲請人則判
    決無罪，同案被告林天佑、王佑鑫不服，上訴本院（甫經本
    院於111年9月27日判決上訴駁回，尚未確定），聲請人獲判
    無罪部分，未據檢察官上訴已確定。
　㈡臺南市政府警察局刑事警察大隊持臺南地院法官核發之搜索
    票，於109年3月30日至臺南市○○區○○00街00巷00號聲請人住
    所實施搜索，查獲如附表一、二所示之物扣案，有109年3月
    30日搜索扣押筆錄、扣押物品目錄表、扣押物品收據暨扣押
    物品照片在卷可稽（第0000000000號警卷第249至263頁）。
　㈢附表一部分　
　⒈附表一編號3所示土造金屬槍管（含固定基座）經鑑定為公告
    槍砲主要組成零件，聲請人所犯非法持有槍砲主要組成零件
    罪，業經臺南地院111年度訴字第212號判處罪刑確定，該查
    扣之槍管業經檢察官執行沒收完畢（111年度執沒字第1698
    號）。
　⒉附表一編號1、2、3（槍管固定基座，含槍管彈室）、7至9所
    示扣案物，因聲請人被訴共同製造、販賣可發射子彈具有殺
    傷力改造手槍罪及販賣子彈罪，經臺南地院109年度重訴字
    第9號判決無罪確定，該等扣案物與同案被告王佑鑫、林天
    佑被訴犯行不具關聯性，業經臺灣臺南地方檢察署（下稱臺
    南地檢署）檢察官於111年7月29日以南檢文癸字第5670號、
    第5666號扣押（沒收）物品處分命令發還聲請人具領，已據
    該署111年9月21日南檢文癸111執沒1968字第1119066732號
    函檢送上開處分命令2紙附卷，然因該等扣案物與同案被告
    王佑鑫、林天佑之扣案物一併隨案送交本院贓證物品庫，致
    尚未實際發還聲請人，此部分與附表一編號4、5、6所示扣
    案物俟本院檢還臺南地檢署後，再由檢察官依法處理。
　⒊附表一編號10、11所示行動電話2支，未據臺南地檢署檢察官
    處理，因卷內無證據證明該行動電話2支與同案被告王佑鑫
    、林天佑被訴上開犯行有何關聯性，未經法院諭知沒收，亦
    非違禁物，無繼續留存扣押之必要，已據聲請人於本院111
    年10月18日訊問時明示聲請發還該行動電話2支等語（本院
    卷二第161頁），本院經徵詢到庭之臺灣高等檢察署臺南檢
    察分署檢察官意見，已據檢察官表示「沒有意見」（本院卷
    二第161頁），從而，聲請人聲請發還附表一編號10、11所
    示行動電話2支，應予准許。
　㈣附表二部分
　⒈警方於109年3月30日搜索查扣附表二所示毒品相關證物，聲
    請人經警於同日21時40分採尿送請臺南市政府衛生局檢驗結
    果，呈安非他命、甲基安非他命、愷他命陽性反應，經臺南
    地院109年度毒聲字第110號裁定應送勒戒處所觀察、勒戒，
    聲請人經執行觀察、勒戒後，認無繼續施用毒品之傾向，經
    臺南地檢署檢察官於109年9月28日以109年度毒偵字第1411
    號為不起訴處分，扣案附表二編號3、7所示甲基安非他命2
    包，前經臺南地院依檢察官之聲請，於110年1月11日以110
    年度單禁沒字第8號裁定沒收銷燬確定，並經臺南地檢署檢
    察官執行沒收銷燬完畢等情，有臺灣高等法院聲請人前案紀
    錄表在卷，並經本院調取109年度毒偵字第1411號全卷查閱
    無訛。
　⒉附表二編號1、2所示磅秤、毒品吸食工具，已據聲請人於111
    年10月18日本院訊問時表示拋棄，由檢察官依法處理（本院
    卷二第160頁）。
　⒊至於查扣之附表二編號4至6所示愷他命3包，依毒品危害防制
    條例第18條第1項規定，應由警方依法沒入銷燬之。　
四、綜上，附表一編號10、11所示行動電話2支，已無應留存或
    繼續扣押之必要，聲請人聲請發還該等扣案物，核無不合，
    應予准許。　　　
五、依刑事訴訟法第142條第1項前段、第220條，裁定如主文。
中　　華　　民　　國　　111 　年　　10　　月　　21　　日
                  刑事第五庭    審判長法  官  張瑛宗
                                      法  官  黃裕堯
                                      法  官  林逸梅
以上正本證明與原本無異。
如不服本裁定，應於收受送達後五日內向本院提出抗告狀。
                                      書記官  施淑華
中　　華　　民　　國　　111 　年　　10　　月　　21　　日

附表一 臺南地檢署 109年度槍保字第045號扣押物品清單 111年7月29日南檢文癸字第5670號扣押(沒收)物品處分命令 109年度保管字第1791、1809號扣押物品清單 111年7月29日南檢文癸字第5666號發還胡元菘具領                編號 物品名稱 數量 所有人 檢察官處分要旨 鑑定內容、沒收 證據出處 1 改造手槍上半機身(含撞針) 1組 胡元菘 發還胡元菘具領 未列入公告槍砲主要組成零件 偵3618卷第3-4頁 2 空彈匣 3個 胡元菘 發還胡元菘具領   3 土造金屬槍管(含固定基座) 1支 胡元菘 沒收(111年度執沒字第1698號) 公告槍砲主要組成零件，臺南地院111年度訴字第212號確定判決沒收 偵3618卷第3-4頁、本院卷第129-132頁  槍管固定基座(含槍管彈室) 1支 胡元菘 發還胡元菘具領 未列入公告之槍砲主要組成零件  4 彈頭 1包(35顆) 胡元菘 × 均非制式金屬彈頭 偵3618卷第243-248頁 5 空包彈 10顆 胡元菘 × 均不具殺傷力  6 改造子彈 5顆 胡元菘 × 均非制式子彈，均不具殺傷力 警0000000000卷第573-577頁 7 撞針 2個 胡元菘 發還胡元菘具領  非公告槍砲主要組成零件 偵3618卷第243-248頁  長彈簧 12個      短彈簧 2個     8 滅音管 1支 胡元菘 發還胡元菘具領   9 愛迪達黑色包包 1個 胡元菘 發還胡元菘具領     小型鑽頭 2盒      鉗子 2支      夾子 2支      小型螺絲起子 6支      剪刀 3支      原子筆2支、鉛筆、鐵筆各1支 4支      小刀 3支      鐵鎚 1支      刷子 1支      圓頭鐵管 1支     10 行動電話iPhone X,序號000000000000000,銀鑽色,含SIM卡0000000000  1支 胡元菘    11 行動電話iPhone 6,序號000000000000000,銀色,無SIM卡  1支 胡元菘    
　
　　　　　　　　　　
附表二 臺南地檢署 109年度安保字第423號扣押物品清單 111年7月29日南檢文癸字第5670號扣押(沒收)物品處分命令       編號 物品名稱 數量 所有人 檢察官處分要旨 鑑定內容、沒收 證據出處 1 磅秤 1台 胡元菘 ×   2 毒品吸食工具 (水車) 4台 胡元菘 ×   3 甲基安非他命 毛重1.48公克 1包 胡元菘 沒收銷燬(110年度執沒字第391號) 檢出甲基安非他命(檢驗前淨重1.007公克，檢驗後淨重0.995公克)，臺南地院110年度單禁沒字第8號裁定沒收、銷燬 警第0000000000號卷第9頁  4 毒品愷他命 毛重6.19公克 1包 胡元菘 × 檢出愷他命(檢驗前淨重3.755公克，檢驗後淨重3.741公克)  5 毒品愷他命 毛重1.67公克 1包 胡元菘 × 檢出愷他命(檢驗前淨重1.213公克，檢驗後淨重1.203公克)  6 毒品愷他命 毛重2.03公克 1包 胡元菘 × 檢出愷他命(檢驗前淨重1.800公克，檢驗後淨重1.790公克)  7 甲基安非他命 毛重1.42公克(警方誤繕為愷他命) 1包 胡元菘 沒收銷燬(110年度執沒字第391號) 檢出甲基安非他命(檢驗前淨重0.914公克，檢驗後淨重0.903公克)，臺南地院110年度單禁沒字第8號裁定沒收、銷燬